【裁判字號】    98,消債更,123
【裁判日期】    990208
【裁判案由】    聲請更生
【裁判全文】
臺灣基隆地方法院民事裁定           98年度消債更字第123號
債  務  人  乙○○
代  理  人  陳緯慶律師
上列當事人聲請消費者債務清理事件，本院裁定如下：
    主  文
債務人乙○○自中華民國99年2月8日10時起開始更生程序。
命司法事務官進行本件更生程序。
    理  由
一、按「債務人無擔保或無優先權之債務總額未逾新臺幣一千二
    百萬元者，於法院裁定開始清算程序或宣告破產前，得向法
    院聲請更生。」消費者債務清理條例第42條第1項定有明文
    。又「法院開始更生程序之裁定，應載明其年、月、日、時
    ，並即時發生效力。」同法第45條第1項亦定有明文。
二、本件聲請意旨略以：
（一）債務人有不能清償債務之情事，前已向最大債權金融機構
      即台中商業銀行請求協商債務清償方案而不成立，又因其
      無擔保或無優先權之債務總額未逾新臺幣1200萬元，復未
      經法院裁定開始清算程序或宣告破產，爰向本院聲請更生
      等語。
（二）債務人於債務清理條例實施後，向最大債權銀行提出協商
      ，然當時債務人已經因遭法院強制執行3分之1的薪資，因
      此每月領取薪資僅剩約2萬元，但債權銀行協商條件要求
      債務人分180期，每期還款12,000元，債務人認為如果依
      據該條件履行，其每月生活費剩下8,000元，顯然無法維
      持生活，債務人無法接受，另債務人認為債權銀行應減少
      還款本金30﹪，因該部分乃屬債權銀行不當收取違約金所
      增加等，亦不為債權銀行所接受，因此協商不成立。
（三）債務人乃於97年9月3日向本院申請更生，經本院以97年度
      消債更字第275號、98年度消債抗字第19號受理，但因最
      大債權銀行台中商銀陳報錯誤資訊導致債務人更生聲請於
      98年5月12日遭到駁回確定。
（四）嗣債務人於98年6月25日台中商銀協商成立，分180期，零
      利率，每月清償2,800元。且依據上揭條件再向其他債權
      銀行申請協商，詎料各銀行均百般刁難因未能成立其他協
      商。
（五）債務人因此向友人甲○○借貸240,000元，先行償還匯誠
      第一資產管理公司、渣打商業銀行、新光商業銀行等三家
      銀行。
（六）債權人台中商銀在債務人依據上揭協商條件履行時，竟未
      依據協商約定，撤回對債務人薪資強制執行，且於98年8
      月間仍將債務人已清償之款項計入強制執行金額內。因此
      債務人98年10月繳款後已無力清償債務再次毀諾。
三、經查：
（一）債務人主張之上開事實，業據提出財產及收入狀況說明書
      、債權人清冊、債務人清冊、所得資料清單、薪津清單、
      聯合徵信中心資料、戶籍謄本、前置協商不成立通知書、
      借據、各類支出單據之原本或影本、電腦列印之勞工保險
      資料、折價清償證明、本院執行命令、律師函、個別協商
      一致性方案協議書、存摺影本等件為證。
（二）雖債務人於97年間已向本院聲請更生，經本院以97年度消
      債更字第275號、98年度消債抗字第19號審酌後，略以：
      債務人之薪資，扣除生活費及扶養親屬費用後，應可支付
      最大債權銀行台中商業銀行於前置協商時所提出之還款方
      案（分180期、每期償還12,000元），因此認為債務人並
      非不能清償債務。另以債務人現雖每月已遭銀行扣款三分
      之一薪資，但債務人如與金融機構成立協商，則兩造債務
      清償期業已變更，債權人自不得對其繼續強制執行，否則
      債務人即得提起異議之訴，因此亦不得以薪資遭到強制執
      行而認有不能清償債務之狀況，並認債務人應自主與債權
      銀行提出協商等情，駁回債務人更生之聲請。
（三）然查，債務人在98年5月12日經本院駁回更生聲請確定後
      ，已依據本院上揭駁回意旨，與最大債權銀行台中商銀於
      98年6月25日成立協商（分180期，每月清償2,800元），
      並依據上揭協商條件，由聲請人代理人寄發律師函予其他
      債權銀行，但因本次協商條件無拘束其他債權銀行之效力
      ，是以迄今尚未能與全部債權銀行達成協商，據此足信令
      債務人自主與眾多債權銀行協商顯有困難。而因未能與全
      部債權銀行達成協商，因此債務人之薪資仍持續遭到強制
      執行，致使其每月所能實際支配之薪資僅約18,000元，但
      債務人自陳每月支出為9,500元（租金4,000元、交通費
      1,000元、個人膳食費4,500元）、扶養小孩費用12,022元
      （含健保費1,222元、伙食費4,500元、安親班費用5,300
      元、公立學校每月花費1,000元），合計為21,522元，債
      務人可得支配之薪資已無法負擔其生活費及扶養費，更遑
      論支付台中商銀之協商分期款項。因此基於前述，債務人
      因事實上難以和全體債權銀行達成協商，導致薪資遭強制
      執行三分之一，剩餘之薪資已無法負擔債務人基本生活所
      需，更無能力支付任何協商方案之金錢，因之本院認債務
      人難以與全體債權銀行達成協商，因此無法依法停止其薪
      資之強制執行程序，在薪資遭強制執行狀況下，僅能負擔
      其基本生活費，無法負擔任何協商還款之方案，應已符合
      不能清償之狀況。
（四）本件亦查無債務人有消費者債務清理條例第6條第3項、第
      8 條及第46條所定各種應裁定駁回其更生聲請之事由存在
      ，故聲請人聲請更生，為有依據，應予准許。至以後之更
      生程序，則依消費者債務清理條例第16條第1項之規定，
      命司法事務官進行之。
四、依消費者債務清理條例第45條第1項、第16條第1項，裁定如
    主文。
中    華    民    國    99    年    2     月    8     日
                  民事庭法  官  王翠芬
本件裁定不得抗告。
本裁定內容並於中華民國99年2月8日上午10時整公告於本院公告
欄。
中    華    民    國    99    年    2     月    8     日
                        書記官  林建清

司法院資訊處製作；財團法人民間司法改革基金會備份。
